---
title: "Analise de dados de vendas - 2022"
author: "pingu01"
date: "2024-08-10"
output: html_document
---

Esse documento apresenta a análise de dados das vendas de 2022 do nosso parceiro. A análise foi feita em R.

# Importação libs e datasets

```{r install_packages}
library(dplyr)
library(tibble)
library(ggplot2)
library(corrplot)
library(FactoMineR)
library(factoextra)

## 1
# Carregamento e Preparação dos Dados
ano_2022 <- read.csv("./datasets/2022.csv")
store_final <- read.csv("./datasets/store_final.csv")
target_store_final <- read.csv("./datasets/target_store_final.csv")
sku_status_dataset <- read.csv2("./datasets/sku_status_dataset.csv")
targets_salesperson_final <- read.csv("./datasets/targets_salesperson_final.csv")
sku_price <- read.csv("./datasets/sku_price.csv")
sku_dataset <- read.csv2("./datasets/sku_dataset.csv")
sku_cost <- read.csv("./datasets/sku_cost.csv")
employee_final <- read.csv("./datasets/employee_final.csv")

# Exibindo as primeiras linhas dos dados
print(head(ano_2022))
print(head(sku_dataset))
print(head(store_final))
print(head(sku_cost))
print(head(sku_status_dataset))
print(head(employee_final))
print(head(target_store_final))
print(head(targets_salesperson_final))
print(head(sku_price))

# Verificando a estrutura dos dados
str(ano_2022)
str(store_final)
str(target_store_final)
str(sku_status_dataset)
str(targets_salesperson_final)
str(sku_price)
str(sku_dataset)
str(sku_cost)
str(employee_final)
```

# Resumo estatístico das variáveis

```{r load_data}
##2
summary(ano_2022)
summary(store_final)
summary(sku_cost)
summary(employee_final)
summary(target_store_final)
summary(sku_status_dataset)
summary(targets_salesperson_final)
summary(sku_price)
summary(sku_dataset)


# Descrição das variáveis nos conjuntos de dados
colnames(ano_2022)
colnames(store_final)
colnames(sku_cost)
colnames(employee_final)
colnames(target_store_final)
colnames(sku_status_dataset)
colnames(targets_salesperson_final)
colnames(sku_price)
colnames(sku_dataset)
```

# Análise Univariada

## Variavel `quantidade`

### Histograma

```{r}
ggplot(ano_2022, aes(x=quantidade)) +
  geom_histogram(binwidth=1, fill="purple", color="black") +
  labs(title="Distribuição da Quantidade Vendida", x="Quantidade", y="Frequência") +
  theme_minimal()

```

### Boxplot

```{r}
ggplot(ano_2022, aes(y=quantidade)) +
  geom_boxplot(fill="purple", color="black") +
  labs(title="Boxplot da Quantidade Vendida", y="Quantidade") +
  theme_minimal()
```

## Variavel `preco`

### Histograma

```{r}
ggplot(ano_2022, aes(x=preco)) +
  geom_histogram(binwidth=10, fill="steelblue", color="black") +
  labs(title="Distribuição dos Preços", x="Preço", y="Frequência") +
  theme_minimal()
```

### Boxplot

```{r}
ggplot(ano_2022, aes(y=preco)) +
  geom_boxplot(fill="lightblue", color="black") +
  labs(title="Boxplot dos Preços", y="Preço") +
  theme_minimal()
```

## Extra

```{r}
# Agregar a soma de quantidade por loja
dados_agrupados <- aggregate(cbind(quantidade, preco) ~ cod_loja, data=ano_2022, sum)
# Selecionar as Top 10 lojas com maior quantidade vendida
top_10_lojas <- dados_agrupados[order(-dados_agrupados$quantidade), ][1:10, ]

ggplot(top_10_lojas, aes(x=reorder(cod_loja, -quantidade), y=quantidade)) +
  geom_bar(stat="identity", fill="steelblue") +
  labs(title="Top 10 Lojas por Quantidade Vendida", x="Código da Loja", y="Quantidade Vendida") +
  theme_minimal() +
  coord_flip()

# Criar o gráfico de barras para preço
ggplot(top_10_lojas, aes(x=reorder(cod_loja, -preco), y=preco)) +
  geom_bar(stat="identity", fill="lightgreen") +
  labs(title="Top 10 Lojas por Preço Total Vendido", x="Código da Loja", y="Preço Total Vendido") +
  theme_minimal() +
  coord_flip()
```

# Análise Bivariada

## Relações entre variáveis

```{r}
#Gerando uma seed para trabalhar melhor com os dados
set.seed(123)  # Para garantir reprodutibilidade
ano_2022_sample <- ano_2022 %>% sample_frac(0.05)

#Relação entre 'preco' e 'quantidade'

ggplot(ano_2022_sample, aes(x=quantidade, y=preco)) +
  geom_point(color="blue", alpha=0.6) +
  labs(title="Relação entre Quantidade Vendida e Preço", x="Quantidade Vendida", y="Preço Total") +
  theme_minimal()

#Relação entre Quantidade Vendida e Preço por Categoria

relacao_sku_ano_2022 <- merge(ano_2022_sample, sku_dataset, by="cod_prod")

# Relação entre Quantidade Vendida e Preço por Categoria
ggplot(relacao_sku_ano_2022, aes(x=quantidade, y=preco, color=categoria)) +
  geom_point(alpha=0.6) +
  labs(title="Relação entre Quantidade Vendida e Preço por Categoria", x="Quantidade Vendida", y="Preço Total") +
  theme_minimal()

numeric_vars <- ano_2022_sample %>%
  select_if(is.numeric) %>%
  na.omit()

cor_matrix <- cor(numeric_vars)
corrplot(cor_matrix, method = "color", type = "upper", tl.cex = 0.8, tl.col = "black", addCoef.col = "black")
```

# Análise Multivariada

```{r}
# Análise de Componentes Principais (PCA)

# Realizando PCA nas variáveis numéricas
pca_result <- prcomp(numeric_vars, scale. = TRUE)

# Resumo dos componentes principais
summary(pca_result)

# Visualização das variâncias explicadas
fviz_eig(pca_result, addlabels = TRUE, ylim = c(0, 50))

# Visualização das variáveis no espaço dos componentes principais
fviz_pca_var(pca_result, 
             col.var = "contrib",
             gradient.cols = c("#00AFBB", "#E7B800", "#FC4E07"),
             repel = TRUE)
```

# Conclusão

## Sumário das Descobertas

Nessa análise, pudemos ver que existe uma relação entre preço e quantidade, significando que produtos mais baratos são mais vendidos, isso pode ser visto pela PCA também. Podemos ver que existem Outliers.

## Discussão sobre Limitações e Possíveis Melhorias

Nessa análise, dependemos muito de variáveis numéricas, o que atrapalha em alguns casos.

Além disso, pelo tamanho dos dados, tivemos que fazer samples.
